【裁判字號】    97,消,1
【裁判日期】    970520
【裁判案由】    損害賠償等
【裁判全文】
臺灣嘉義地方法院民事判決                 97年度消字第1號
原      告  丙○○
訴訟代理人  曾錦源律師
複代理人    己○○
被      告  旺旺友聯產物保險股份有限公司
法定代理人  戊○○
訴訟代理人  辛○○
複代理人    丁○○
            庚○○
訴訟代理人  汪玉蓮律師
上列當事人間損害賠償等事件，於中華民國97年5月6日言詞辯論
終結，本院判決如下：
    主  文
原告之訴及假執行聲請均駁回。
訴訟費用由原告負擔。
    事實及理由
壹、原告起訴主張：
一、緣原告經營益來西點麵包坊，經由被告公司業務員甲○○之
    推銷，曾以自己為要保人及被保險人，將名下所有車牌號碼
    7G-252號營業用大貨車，除向被告公司（名稱變更前為友聯
    產物保險股份有限公司）投保強制汽車責任保險外，並向被
    告公司投保自用汽車保險，保險期間自民國93年8月21日中
    午12時起至94年8月21日中午12時止，承保種類為第三人責
    任險之「任意險」，保險金額「每一個人傷害」為新台幣（
    下同）90萬元。於93年9月9日晚間11時許，受雇於原告之大
    貨車司機羅清凱，駕駛上述被保險車輛，行經宜蘭市○○路
    ○段與旋流路交岔路口時，與訴外人林德文所駕駛之車牌號
    碼IW-9550號自用小客車發生撞擊事故（下稱系爭車禍事故
    ）、致林德文受有頸脊髓損傷併四肢癱瘓、神經性膀胱及腸
    道、肢體萎縮酸痲等傷害。
二、上述車禍，除司機羅清凱依法應負業務過失傷害之刑事責任
    外，原告並應依民法第188條之規定，與羅清凱共同對被害
    人林德文負民事連帶賠償責任。因事故發生時，原告有向被
    告公司投保強制汽車責任保險及自用汽車保險中之第三人責
    任險，已如前述，乃將車禍一事告知被告公司業務員甲○○
    ，並按照汽車第三人責任保險條款第8條之規定，委託被告
    公司代為進行和解，被告公司並指派甲○○實際處理和解相
    關事宜。和解進行前，林德文已領取強制汽車責任保險之保
    險金128萬元，剩餘之賠償事宜，林德文則委託訴外人林枝
    祥代為出面談判。第一次談判時，林枝祥本有意不再索賠就
    此和解，卻因被告公司之作業疏失致未完成和解，錯失良機
    ；第二次談判時，林枝祥亦僅再要求50萬元之賠償（此數額
    尚低於原告投保「每一個人傷害」之保險金額90萬元），此
    時被告公司本應爽快允諾，卻又違背應有之專業判斷水準，
    執意拒賠，二度錯失和解良機；第三次調解時，被告公司違
    背受任人之義務，竟未派員參與調解，導致後來司機羅清凱
    遭台灣宜蘭地方法院判處有期徒刑伍月，且原告與羅清凱亦
    遭判決須連帶賠償林德文2,104,399元（不含林德文已領取
    強制汽車責任保險之保險金128萬元）。民事訴訟部分，原
    告依法提起上訴，審理期間原告與林德文最終達成和解，由
    原告賠償林德文185萬元結案。而此185萬元，最後係由被告
    公司支付95萬元（車損責任保險金5萬元加「每一個人傷害
    」責任保險金90萬元），原告支付90萬元。
三、原告認為由原告支付並賠償予林德文之90萬元，以及原告為
    應付林德文提起民事訴訟所花費之律師委任費用12萬元（一
    審5萬元、二審7萬元），一共102萬元之金錢支出，於原告
    而言，是屬財物損失，且此一財物損失，應由被告公司賠償
    予原告，茲依民法及消費者保護法之相關規定，就被告公司
    行為由輕而重之不同程度，分析其賠償責任如下：
（一）民法債務不履行之賠償責任：原告向被告公司投保自用汽
      車保險中之第三人責任險，且所投保之保險金額「每一個
      人傷害」為90萬元，故被告公司理應於第一次甚至第二次
      與林德文之代理人林枝祥和解時即接受其和解條件（林枝
      祥於第二次和解時要求之賠償金額僅50萬元），則不但原
      告不須支付任何金錢賠償，連被告公司亦僅須支付50萬元
      ，甚至透過和解，連司機羅清凱亦得免遭刑事判決。原告
      向被告公司投保自用汽車保險中之第三人責任險，被告公
      司卻拒絕在保險事故發生（即原告須負賠償責任）時同意
      理賠，給付保險金，因此原告認為被告公司有包括給付不
      能、給付遲延、不完全給付之債務不履行情事，依民法第
      226條第1項、第231條第1項、第227條第1項規定，被告公
      司應賠償原告所受損害102萬元。
（二）民法受任人過失之賠償責任：被告公司受原告之委任，派
      業務員甲○○代理原告與林德文進行和解，有違其專業判
      斷，妄自拒絕對方合理範圍內的要求，導致原告後來受有
      金錢損失，其處理委任事務顯有過失，依民法第544條規
      定，被告公司應賠償原告所受損害102萬元。
（三）消費者保護法企業經營者之賠償責任及懲罰性賠償金：被
      告公司提供保險商品，於自用汽車保險單中之第三人責任
      險契約條款第8條，強調「保險公司得應被保險人之要求
      代為進行和解，所需費用並由保險公司負擔。」、「倘可
      能達成之和解金額超過保險金額時，則保險公司代為和解
      之義務即為終了。」可見，保險公司對和解金額之準確（
      即接近於司法判決之結果）拿捏應該且確實有其強大之專
      業自信，此其一；倘可能達成之和解金額未超過保險金額
      時，則保險公司代為和解之義務尚未終了，此其二。惟本
      件被告公司代理原告與林德文一方進行和解時，曾有兩次
      機會可在保險金額90萬元之範圍內達成和解，比較後來司
      法判決之結果，被告公司拒絕和解之舉，顯然悖於其應有
      之賠償額預估專業；而被告公司於第三次調解時，違背受
      任人之義務，竟未派員參與調解，亦有違上揭「倘可能達
      成之和解金額未超過保險金額時，則保險公司代為和解之
      義務尚未終了」之規定。因此，原告認為被告公司於本件
      所提供之保險商品服務，並不符合可合理期待之專業水準
      ，違反消費者保護法第7條第1項之規定，且被告公司於提
      供保險商品服務之實際過程中，確屬有過失責任，甚至有
      故意責任（故意不和解，妄圖林德文自行放棄或法院將來
      輕判），故依消費者保護法第7條第3項本文規定，被告公
      司應賠償原告所受損害102萬元；另依同法第51條但書規
      定，原告得向被告公司請求損害額一倍（即102萬元）以
      下之懲罰性賠償金。（原告依情形保留主張被告公司於提
      供保險商品服務之實際過程中有故意責任，依消費保護法
      第51條本文規定，得向被告公司請求損害額三倍（即306
      萬元）以下之懲罰性賠償金之權利。）
四、綜上所陳，被告公司應依消費者保護法第7條第3項本文及第
    51條但書之規定，賠償原告所受損失及懲罰性賠償金共204
    萬元；即退一步言，被告公司亦應依民法第544條或第226條
    第1項、第231條第1項、第227條第1項之規定，賠償原告所
    受損失102萬元。並聲明：（一）被告應給付原告2,040,000
    元，及自起訴狀繕本送達翌日起至清償日止，按年息百分之
    五計算之利息；（二）原告願供擔保，請准宣告假執行；（
    三）訴訟費用由被告負擔。
貳、被告則以：
一、查被告與訴外人林德文於95年9月25日成立和解，約定就第
    三責任險理賠部分由訴外人逕向被告公司申辦理賠給付，被
    告公司於訴外人提出全部所需文件後，業已依保險金額全部
    足額理賠完畢，並無未依保險額度或理賠期限付款情事，則
    原告謂被告涉債務不履行，而依民法第226條第1項、第231
    條第1項、第227條第1項主張被告負債務不履行之損害賠償
    ，顯無理由。
二、原告依民法第544條規定主張被告為其處理委任事務具有過
    失請求賠償，亦無理由：
（一）被告公司並未受原告委任代為處理委任事務，原告如謂與
      被告成立委任契約，則除應證明其確有委任事務之意思表
      示外，尚須被告有允為處理之意思表示，方能稱委任契約
      意思合致，惟原告就此有利於己之事實，均未舉證，僅空
      泛指稱被告處理委任事務具有過失云云，實不足取。
（二）依第三人責任保險之條款，被告僅負保險理賠之責，並無
      為被保險人處理事務之義務，況原告既稱被告係「違背應
      有之專業判斷水準」，則足見原告並未就和解事務委任與
      被告，否則何須被告自行依專業來判斷，以決定是否接受
      訴外人之請求金額？
（三）原告主張被告未於其與訴外人第三次調解時派員參與調解
      ，惟如原告於起訴狀自陳，依保單條款規定「倘可能達成
      之和解金額超過保險金額，則保險公司代為和解之義務即
      為終了」，本件訴外人訴請原告賠償金額高達4,437,405
      元，即便訴外人聲請調解時所列請求金額不含醫療費用亦
      高達3,585,477元，已大幅逾保險金額90萬元，故縱設原
      告曾委任被告公司代為和解，被告公司早已無代為和解權
      限，更遑論原告並無委任被告代為和解之情事。
三、原告對被告如何違反消費者保護法關於「提供服務時，應確
    保該商品或服務，符合當時科技或專業水準可合理期待之安
    全性」之規定，未為舉證及說理，貿然請求顯不足取。再者
    ，被告對本件保險契約應負之契約義務為保險金理賠義務，
    原告之主張既在被告委任義務之違反，則顯然與保險契約之
    義務有間，自亦與所謂消費關係無關，抑且，原告所稱之委
    任關係如何成立及委任義務之如何違反均欠缺舉證，則對所
    稱之商品服務如何造成其財產之積極損害？或其間因果關係
    如何？自亦無法為有利於己之證明等語資為抗辯，並聲明：
    （一）原告之訴駁回；（二）訴訟費用由原告負擔；（三）
    如受不利判決請准以現金或等值之中央政府建設公債供擔保
    免於假執行。
參、法院判斷：
一、本件原告主張：原告除向被告公司投保強制汽車責任保險外
    ，並投保自用汽車保險，保險期間自93年8月21日中午12 時
    起至94年8月21日中午12時止，承保種類為第三人責任險，
    保險金額「每一個人傷害」為90萬元。於93年9月9日晚間11
    時許，發生系爭車禍事故，致訴外人林德文受有頸脊髓損傷
    併四肢癱瘓、神經性膀胱及腸道、肢體萎縮酸痲等傷害。司
    機羅清凱後遭台灣宜蘭地方法院判處有期徒刑伍月，且原告
    與羅清凱亦遭判決須連帶賠償訴外人林德文2,104,399元（
    不含訴外人林德文已領取強制汽車責任保險之保險金128 萬
    元）。損害賠償部分，原告於上訴審理期間與訴外人林德文
    最終達成和解，由原告賠償林德文185萬元，而此185萬元，
    最後係由被告公司支付95萬元（車損責任保險金5萬元加「
    每一個人傷害」責任保險金90萬元），原告支付90萬元，原
    告民事訴訟所花費之律師委任費用，一審為5萬元，二審為7
    萬元，合計12萬元一情，為被告所不爭執，堪信此情為真實
    。
二、兩造有爭執者在於：
（一）本件是否有消費者保護法第7條第1項及第3項之適用？
（二）本件兩造是否有就系爭車禍對訴外人林德文之賠償和解事
      宜，另外成立一委任契約？
（三）被告是否有代原告和解之義務？被告和解不成是否有違反
      委任義務？
（四）被告是否有給付不能、給付遲延、不完全給付之債務不履
      行情事？
三、按「從事設計、生產、製造商品或提供服務之企業經營者，
    於提供商品流通進入市場，或提供服務時，應確保該商品或
    服務，符合當時科技或專業水準可合理期待之安全性。」，
    而「企業經營者違反前二項規定，致生損害於消費者或第三
    人時，應負連帶賠償責任。」，消費者保護法第7條第1項及
    第3項定有明文。然本條所規範之標的，係指商品製造人或
    服務提供人就其所提供之商品或服務本質上，因具有安全或
    衛生上之危險，從而導致接受商品或服務之消費者受有人身
    上或財產上之損害之情形而言。而所謂商品或服務符合當時
    科技或專業水準可合理期待之安全性，依據消費者保護法施
    行細則第5條之規定，應從商品或服務之標示說明、可期待
    之合理使用或接受及商品或服務提供之時點等情事來判斷。
    本件系爭保險契約被告所提供之保險服務，乃係依照保險契
    約內容給付保險金，是其給付保險金之行為，在本質上自難
    謂有何安全或衛生上之危險，更遑論會有何導致接受商品或
    服務之消費者受有人身上或財產上之損害，是原告在本件主
    張適用消費者保護法第7條第1項及第3項規定，顯難認有理
    由。
四、復按「稱委任者，謂當事人約定，一方委託他方處理事務，
    他方允為處理之契約。」，又「受任人受概括委任者，得為
    委任人為一切行為。但為左列行為，須有特別之授權：一、
    不動產之出賣或設定負擔。二、不動產之租賃其期限逾二年
    者。三、贈與。四、和解。五、起訴。六、提付仲裁。」，
    民法第528條與第534分別定有明文，本件原告主張其與被告
    曾就系爭車禍之賠償和解事宜有成立委任契約云云，自應就
    「兩造有委任契約成立之意思合致並對被告有和解特別授權
    」之有利之積極事實負舉證之責，然查，原告對上開事實均
    未能提出任何證據以實其說，而本院依原告聲請所調閱之宜
    蘭縣羅東鎮調解委員會93年刑調字第235號與94年刑秘調字
    第62號調解卷宗、臺灣宜蘭地方法院94年訴字第193號損害
    賠償事件全卷及所附該院94年度宜交簡字第60號刑事卷全卷
    ，亦均查無原告有委任被告公司或被告公司職員進行賠償事
    宜之和解或或調解之委任狀或相關事證，而原告所提出93年
    9 月22日之和解書亦係記載和解人為林德文與羅清凱，不僅
    無被告參與其中，原告本身亦非和解之當事人。另證人即原
    告之哥哥乙○○於本院雖證述：「我是直接打給甲○○，然
    後他再到我們店裡。之後他說對方的責任較重，應該是對方
    要賠我們，所以由保險公司處理就好了。」等語（見本院97
    年4月8日言詞辯論筆錄），然查，依兩造所簽定之自用汽車
    保險單中之第三人責任險契約條款第8條規定，被告本來就
    有義務應原告要求代為進行和解或抗辯，惟此與兩造特別針
    對賠償之和解事項另行成立委任契約自屬有間（詳如後述）
    ，殊不能因被告公司職員甲○○告之由保險公司處理即可等
    語，即直接推認兩造有成立委任契約之意思合致並對被告有
    和解特別授權，況且原告當初既然研判自己並無責任，認為
    應係對造要賠償己方，自無再將和解賠償事項特別授權於被
    告之必要，是難據此認為兩造間另有和解之委任契約存在。
    又證人林枝祥既證述：其打電話給原告，是原告向伊說已全
    權委由被告公司處理等語（見本院97年4月8日言詞辯論筆錄
    ），是其乃係原告告知有全權委託被告一事，本身並無親自
    見聞兩造間有成立和解之委任契約，其證言對和解委任契約
    成立與否並不具證據能力，又其雖證述：曾與被告公司之職
    員甲○○及陳志明商討車禍和解事宜等語，然查，如前所述
    ，被告公司本有義務應原告要求代為進行和解或抗辯，是其
    職員雖與證人林枝祥就車禍和解事宜有所協調，但自與兩造
    另有成立和解委任契約有別。再查，依民法第540條受任人
    應將委任事務進行之狀況，報告委任人，然本件被告就系爭
    和解事宜之進行狀況一直到委任律師進行訴訟前均未向原告
    報告，而原告亦未向被告詢問，導致其不知道和解不成立的
    過程一情，為證人即原告之哥哥乙○○所證述在卷（見本院
    97年4月8日言詞辯論筆錄），是兩造間之實際互動情形亦與
    通常委任契約有別，縱此，難認原告主張：兩造就系爭車禍
    對訴外人林德文之賠償和解事宜，有另外成立一委任契約云
    云為可採。
五、再按「被保險汽車在本保險契約有效期間內因意外事故致第
    三人受有損害而應負賠償責任持，被保險人如受有賠償請求
    或被起訴，本公司得應被保險人之要求，以其名義代為進行
    和解或抗辯，其所需費用由本公司負擔，並不受保險金額之
    限制，被保險人有協助本公司處理之義務。本公司以被保險
    人之名義代為和解或抗辯時，倘可能達成之和解金額超過本
    保險契約所載明之保險金額或被保險人不同意本公司所代為
    之和解或抗辯時，則本公司代為和解或抗辯之義務即為終了
    。」，兩造所簽定之自用汽車保險單中之第三人責任險契約
    條款第8條定有明文。是依照上開保險條款之規定，如原告
    受有賠償請求或被起訴，被告公司受原告要求後，即產生以
    原告名義代為和解或抗辯之義務，而此一義務需可能達成之
    和解金額超過保險契約所載明之保險金額或原告不同意被告
    公司所代為之和解或抗辯時，方會終止。本件原告於受到訴
    外人林枝祥之損害賠償調解請求後，曾對被告公司之職員甲
    ○○要求被告公司處理一情，業據證人即原告之哥哥乙○○
    於本院證述：「我是直接打給甲○○，然後他再到我們店裡
    。之後他說對方的責任較重，應該是對方要賠我們，所以由
    保險公司處理就好了。」等語甚明，核與證人林德文證述：
    「、、、我就主動打電話給加害人麵包店，然後他們就說已
    經全權委託給保險公司處理，然後他就給我，二個人的電話
    ，壹個是甲○○，另一個是張英傑，兩個都有聯絡過，後來
    大部分都與甲○○聯絡、、、當時我有跟甲○○聯絡，他說
    他們公司會派羅東的理賠陳志明去談、、、」等語相符（均
    見本院97年4月8日言詞辯論筆錄），而被告公司之職員甲○
    ○亦證述：公司有其他人處理車禍和解事項，因為調解事件
    是在宜蘭，所以雲嘉南分公司有委託宜蘭通訊處的陳志民先
    生代為協助處理等語，陳志民並自承：嘉義分公司曾叫伊至
    羅東調解會參與系爭車禍調解事宜兩次等語，是原告有要求
    被告代為和解或抗辯一情，應可認定。又被告此一代為和解
    或抗辯義務，乃來自於雙方原本所簽訂之系爭保險契約第8
    條規定，無須兩造再另立一代為處理和解事宜之委任契約，
    是被告抗辯其並無替原告進行和解之義務云云，難認有理由
    。又此一和解義務既來自於系爭保險契約之契約條款約定，
    乃屬保險契約之從給付義務，被告縱有違反亦係原保險契約
    之債務不履行，非屬委任契約義務之違反，原告主張被告違
    反委任義務云云，亦難認為可採。
六、本件被告雖如前所述有代原告為和解及抗辯之義務，然被告
    未能在法院判決前與訴外人林德文達成調解，是否有違反其
    義務？自應依實際狀況來判定。本件原告雖主張：第一次談
    判時，訴外人林枝祥（林德文之委任代理人）本有意不再索
    賠就此和解，卻因被告公司之作業疏失致未完成和解，錯失
    良機；第二次談判時，林枝祥亦僅再要求50萬元之賠償，此
    數額尚低於原告投保「每一個人傷害」之保險金額90萬元，
    此時被告公司本應儘快允諾，卻又違背應有之專業判斷水準
    ，執意拒賠，二度錯失和解良機；第三次調解時，被告公司
    違背受任人之義務，竟未派員參與調解，而認為被告違背其
    義務云云。然查，依據原告所聲請之證人林枝祥到院證述：
    第一次和解，有簽立以羅清凱與林德文為當事人之93年9月
    22日和解書，伊本來要拿該和解書去派出所銷案，因為原本
    派出所告訴伊，只要能儘快和解，有關酒駕部分警察就不會
    開單，而且伊也可以申請強制責任險，但後來因為拖太久，
    警察說一定要開單，而且警察也有告訴伊說，並不是全部都
    是伊的錯，對方也有錯，所以伊就轉而向保險公司談理賠的
    事情，因而沒有銷案等語（見本院97年4月8日言詞辯論筆錄
    ）。是被告公司當時應有以訴外人羅清凱名義與林德文成立
    和解並簽訂和解書，第一次和解沒有繼續完成後續事項之真
    正原因，應該是證人林枝祥從警方口中得知原告及訴外人羅
    清凱對系爭車禍亦有責任，認為除強制責任險外，還可以再
    向原告及訴外人羅清凱求償，方而不以業已成立之93年9月2
    2日和解書向經警方銷案，此與原告所主張：係因被告公司
    之作業疏失致未完成和解云云，自難認為可採。又原告雖主
    張：第二次談判時，林枝祥亦僅再要求50萬元之賠償，此數
    額尚低於原告投保「每一個人傷害」之保險金額90萬元，此
    時被告公司本應儘快允諾，卻又違背應有之專業判斷水準，
    執意拒賠，被告有所疏失云云，然查，依據本院所函調之宜
    蘭縣羅東鎮調解委員會93年刑調字第235號調解卷宗所載，
    原告所謂第二次調解應包括93年11月23日及93年12月1日之
    兩次調解，而依據證人林枝祥證述，該二次之調解未能成立
    之原因，是伊要求50萬元，而被告公司只願意賠償20萬元（
    見本院97年4月8日言詞辯論筆錄），是本院自應審酌被告之
    判斷有無違反其善良管理人之注意義務，經查，保險金額與
    保險費之訂定，涉及多重係數考量，其中亦包括縱有保險損
    害事故發生，被保險人亦可能無賠償義務之機率計算，並非
    一有保險事故發生，保險人在保險額度內即當然有給付保險
    金額予被害人之義務，此合先敘明。再查，本件原告均未曾
    指示被告應於多少金額內應可與訴外人林德文達成和解，故
    和解金額之多寡即完全由被告自行判斷。而本件車禍之實際
    發生情形，在起訴前，基於偵查不公開原則，應僅有在現場
    原告之僱用人羅清凱本身才清楚，被告公司既非現場見聞者
    ，自係從羅清凱或原告之轉述方能明白車禍之原因，本件車
    禍刑案係於94年3月8日方由警方移送，而檢察官則於94年4
    月28日聲請簡易處刑，是被告公司於93年間調解時之判斷基
    礎應以原告所所轉述之事實為準（此與起訴後有起訴事實可
    資判斷自應分別而論），而據證人甲○○證述：當時被告會
    拒絕以五十萬元和解，係因為據原告告知是被害人酒醉駕車
    從後面追撞，原告等人並無肇事責任，方會拒絕和解，此核
    與證人即原告之哥哥乙○○證述：因為是對方酒駕，又無照
    ，追撞我們的車，所以我們比較沒有責任等語相符，是被告
    公司於93年11月23日及93年12月1日調解時所得知之車禍情
    形，應係訴外人林德文酒醉駕車從後追撞原告僱用人羅清凱
    所開之車輛，而訴外人林德文於93年9月22日曾同意除強制
    責任險外其餘損失及身體體傷願自行負責一情，又有原告所
    提出之上開和解書在卷可稽，是依上述各項情形加以判斷，
    被告公司提出除強制責任險外，願以20萬元和解，而不願接
    受訴外人林德文50萬元之和解要求，應無違反其善良管理人
    之注意義務。原告又主張：第三次調解時，被告公司違背受
    任人之義務，竟未派員參與調解云云，然查，原告所稱之第
    三次調解，依本院所調取之宜蘭縣羅東鎮調解委員會94年刑
    秘調字第62號調解卷宗所示，應係指94年4月6日所進行之調
    解程序，然該次調解並非當事人所聲請，乃是臺灣宜蘭地方
    法院檢察署因調查訴外人羅清凱之業務過失致重傷害案件所
    轉介，故以羅清凱與林德文為轉介對象，羅東鎮公所所發給
    地檢署之回函，亦係記載因對造羅清凱無故未到，林德文表
    示無須調解，方而調解不成立，故並無事證顯示該次調解有
    再另行通知原告或被告公司到場調解，而原告亦無提出任何
    證據可資證明有通知被告公司參與該次調解，是尚難認定被
    告公司是否有刻意不到場參與調解，又94年4月6日訴外人羅
    清凱亦尚未被起訴，是被告公司所得判斷之資料仍然只有原
    告及訴外人羅清凱之陳述，是亦難認定被告有改而接受訴外
    人林德文50萬元之和解要求之情事，故亦難認被告有違反其
    代原告為和解及抗辯之義務。
七、末按「保險人應於要保人或被保險人交齊證明文件後，於約
    定期限內給付賠償金額。無約定期限者，應於接到通知後十
    五日內給付之。」，保險法第34條第1項定有明文。而依兩
    造所簽定之自用汽車保險單中之第三人責任險契約條款第6
    條規定，損害賠償請求權人得於被保險人依法應負之損害賠
    償金額經法院判決確定；或肇事責任已確定，並經當事人雙
    方已書面達成和解，並經本公司同意者；或依法應負賠償責
    任人之被保險人因破產、清算、失卻清償能力或死亡、失蹤
    者等情形，直接向被告公司請求賠償。是本件被告之保險金
    給付義務，若由原告請求給付，自應於原告交齊證明文件後
    ，於約定期限內給付賠償金額，若無約定期限者，應於接到
    通知後十五日內給付之。若由損害賠償請求權人請求，則必
    具備上述之直接請求權要件，並備妥相關文件向被告請求，
    被告保險金之給付義務方屬屆至，然查，本件在原告所述之
    三次調解時，均尚未有損害賠償請求權人得直接向被告請求
    給付保險金之要件發生，是被告於調解時未能接受訴外人林
    德文50萬元之和解請求，難謂有何給付遲延、不完全給付或
    給付不能之情事。又本件原告均未舉證證明其在所主張之三
    次調解時或者在94年12月21日臺灣宜蘭地方法院損害賠償判
    決前，業已交齊證明文件後向被告請求給付保險金，是被告
    給付保險金之期限於調解或判決當時均尚未屆至，故被告當
    時未賠付保險金難謂有何給付遲延、不完全給付或給付不能
    之情事，原告於事後遭臺灣宜蘭地方法院判決應與訴外人羅
    清凱連帶賠償訴外人林德文2,104,399元，進而導致後來以
    185 萬元與訴外人林德文和解，尚難謂係因被告給付保險金
    遲延或不完全所致之損害。再者，被告於原告與訴外人林德
    文以185萬元之金額和解確定後，業已如期給付90萬元之全
    額保險金一情，亦為原告所不爭執，故原告主張：被告有給
    付不能、給付遲延、不完全給付等之債務不履行情事云云，
    亦難認可採。
八、綜上所述，本院認為本件情形並無消費者保護法第7條第1項
    及第3項與民法第544條規定之適用餘地，而依兩造所簽定之
    自用汽車保險單中之第三人責任險契約條款第8條規定，被
    告雖有義務應原告要求代為進行和解或抗辯，然本件原告既
    未積極指示被告應以多少錢與訴外人林德文進行和解，而原
    告所提供給被告公司之資訊又不足以幫助被告為正確之判斷
    ，本件三次調解均是在檢察官未起訴前為之，並無一客觀資
    訊可資被告判斷可接受調解金額，是被告提出20萬元之和解
    方案而未能接受訴外人林德文50萬元之和解請求，亦難謂有
    何違反其依系爭保險契約所生之和解義務。又原告既未在調
    解或法院判決之前備妥相關文件請求被告給付保險金，促使
    被告給付保險金之義務屆至，則被告嗣於原告與訴外人林德
    文以185萬元和解確定後，方依該和解文件給付90萬元之全
    額保險金，亦難謂被告有何給付不能、給付遲延、不完全給
    付等之債務不履行情事。據此，原告依據上開請求權基礎，
    請求被告賠償2,040,000元，及自起訴狀繕本送達翌日起至
    清償日止，按年息百分之五計算之利息，均屬無理由，應予
    駁回。又原告之訴既經駁回，其假執行之聲請亦失所附麗，
    應併予駁回。
肆、本件事證已臻明確，兩造其餘攻擊、防禦方法及所提證據，
    核與本判決結論無影響，爰不逐一論列，併此敘明。
伍、據上論結，本件原告之訴為無理由，依民事訴訟法第78條，
    判決如主文。
中    華    民    國    97    年    5     月    20    日
                  民二庭法  官  黃明展
以上正本係照原本作成
如對本判決上訴須於判決送達後20日內向本院提出上訴狀
中    華    民    國    97    年    5    月     20    日
                        書記官  陳昭煌


司法院資訊處製作；財團法人民間司法改革基金會備份。
